臺灣彰化地方法院刑事簡易判決         100年度簡字第1763號
聲  請  人  臺灣彰化地方法院檢察署檢察官
被      告  張佳佩
上列被告因詐欺案件，經檢察官聲請簡易判決處刑（100 年度偵
字第3332號），本院逕以簡易判決處刑如下：
    主  文
張佳佩幫助犯詐欺取財罪，處有期徒刑陸月，如易科罰金，以新
臺幣壹仟元折算壹日，緩刑貳年，並應向被害人陳郁婷、林思岑
、杜淑芬、林宜靜、游珮樺、郭佩綺、蘇碧玲依附表貳所示內容
支付損害賠償。
    犯罪事實及理由
一、犯罪事實：
    張佳佩雖可預見金融機構帳戶係個人理財之重要工具，且關
    係個人財產、信用之表徵，如提供予他人使用，有供作財產
    犯罪用途之可能，而他人取得非本人之存摺帳戶等資料之目
    的在於收取贓款及掩飾犯行不易遭人追查，其對於提供帳戶
    雖無引發他人萌生犯意之確信，但仍以縱若有人持以犯罪亦
    無違反其本意之幫助詐欺犯意，於民國100 年2 月21日，與
    自稱「陳俊文」之成年男子以網路通訊軟體即時通聯繫帳戶
    提供事宜，雙方約定以每個帳戶每月新臺幣（下同）1 萬20
    00元，並每隔5 天再提供2000元之代價（即約定每提供1 個
    帳戶每月約可獲取約2 萬4000元，惟被告實際並未獲得任何
    款項）提供其名下帳戶後，於100 年2 月26日至彰化縣員林
    鎮○○路上「全家便利商店」以宅配之方式，將其向中國信
    託商業銀行（下稱中信銀行）南屯分行所申請之000-000000
    00 000000 號帳戶及臺中商業銀行（下稱臺中銀行）員林分
    行00 0-000000000000 號帳戶之存摺、金融卡，寄送至某真
    實年籍、姓名不詳，自稱「施啟楊」之詐欺集團成員，並於
    同日以電話聯繫之方式提供上開帳戶密碼予詐欺集團成員。
    該詐欺集團成員取得上開存摺、金融卡及密碼後，旋基於詐
    欺取財之犯意聯絡，向附表一所示之被害人陳郁婷、林思岑
    、杜淑芬、林宜靜、游珮樺、郭佩綺、林依瑩、蘇碧玲施用
    詐術，向被害人訛稱網路購物付款方式有誤，需至提款機進
    行設定更正云云，致附表一所示之被害人因而陷於錯誤，於
    如附表一所示之時間、地點，將如附表一所示之金額，匯入
    張佳佩上開帳戶內，並隨即遭詐騙集團成員提領一空，嗣附
    表一所示之被害人相繼察覺有異，報警處理，始循線查悉上
    情。
二、本案證據：
  （一）被告於警詢、偵查及本院訊問時之供述。
  （二）證人即被害人陳郁婷、林思岑、杜淑芬、林宜靜、游珮
        樺、郭佩綺、林依瑩、蘇碧玲於警詢中之證述。
  （三）被害人陳郁婷、林思岑、杜淑芬、林宜靜、游珮樺、郭
        佩綺、林依瑩、蘇碧玲之自動櫃員交易明細表。
  （四）被害人陳郁婷之桃園縣政府警察局桃園分局景福派出所
        受理詐騙帳戶通報警示簡便格式表、內政部警政署反詐
        騙案件紀錄表、桃園縣政府警察局桃園分局景福派出所
        受理刑事案件報案三聯單、金融機構聯防機制通報單各
        1 份。
  （五）被害人林思岑之桃園縣政府警察局龜山分局大埔派出所
        受理詐騙帳戶通報警示簡便格式表、桃園縣政府警察局
        龜山分局大埔派出所受理各類案件紀錄表、桃園縣政府
        警察局龜山分局大埔派出所受理刑事案件報案三聯單各
        1 份。
  （六）被害人杜淑芬之臺北市政府警察局萬華分局東園街派出
        所受理詐騙帳戶通報警示簡便格式表、內政部警政署反
        詐騙案件紀錄表、臺北市政府警察局萬華分局東園街派
        出所受理各類案件紀錄表、臺北市政府警察局萬華分局
        東園街派出所受理刑事案件報案三聯單、金融機構聯防
        機制通報單各1 份。
  （七）被害人林宜靜之臺南市政府警察局新營分局中山路派出
        所受理詐騙帳戶通報警示簡便格式表、內政部警政署反
        詐騙諮詢專線紀錄表、臺南市政府警察局新營分局中山
        路派出所受理各類案件紀錄表、臺南市政府警察局新營
        分局中山路派出所受理刑事案件報案三聯單、金融機構
        聯防機制通報單各1 份。
  （八）被害人游珮樺之高雄市政府警察局楠梓分局翠屏派出所
        受理詐騙帳戶通報警示簡便格式表、內政部警政署反詐
        騙案件紀錄表、高雄市政府警察局楠梓分局翠屏派出所
        受理各類案件紀錄表、高雄市政府警察局楠梓分局翠屏
        派出所受理刑事案件報案三聯單各1 份。
  （九）被害人郭佩綺之臺中縣警察局豐原分局豐原派出所受理
        詐騙帳戶通報警示簡便格式表、內政部警政署反詐騙諮
        詢專線紀錄表、臺中市政府警察局豐原分局豐原派出所
        受理各類案件紀錄表、臺中市政府警察局豐原分局豐原
        派出所受理刑事案件報案三聯單、金融機構聯防機制通
        報單各1 份。
  （十）被害人林依瑩之南投縣政府警察局草屯分局草屯派出所
        受理詐騙帳戶通報警示簡便格式表、內政部警政署反詐
        騙諮詢專線紀錄表、南投縣政府警察局草屯分局新光派
        出所受理各類案件紀錄表、南投縣政府警察局草屯分局
        新光派出所受理刑事案件報案三聯單、金融機構聯防機
        制通報單各1 份。
  （十一）被害人蘇碧玲之臺中市政府警察局太平分局頭汴派出
        所受理詐騙帳戶通報警示簡便格式表、內政部警政署反
        詐騙諮詢專線紀錄表、臺中市政府警察局太平分局頭汴
        派出所受理各類案件紀錄表、臺中市政府警察局太平分
        局頭汴派出所受理刑事案件報案三聯單各1 份。
  （十二）被告張佳佩之中國信託商業銀行客戶基本資料、歷史
        交易查詢報表各1 份。
  （十三）被告張佳佩之台中商業銀行存款業務往來申請約定書
        、客戶資料查詢、交易明細各1 份。
  （十四）宅配通寄件人收執聯影本1 紙。
  （十五）被告張佳佩與詐騙集團成員之網路通訊軟體即時通對
        話紀錄1 份。
三、至被告辯稱：「伊是因為應徵網路球類運動投注站遭詐騙而
    提供帳戶，伊不知道帳戶會被做為非法使用」云云。然查：
    本件被告雖曾提出與詐騙集團成員之網路通訊軟體即時通對
    話紀錄1 份為證，然一般應徵工作縱需薪資轉帳，亦僅需提
    供帳戶資料予公司即可，應無需交付存簿，更無須交付金融
    卡及密碼，否則如何確保對方不會擅自提領帳戶內之存款或
    將帳戶充作不法之用，此顯與一般員工謀職及公司徵才情形
    不符。另按運動彩券之發行、銷售、促銷、賽事過程與其結
    果之公布、兌獎、管理及其他相關事項之辦法，由主管機關
    定之。經銷商銷售運動彩券應於經銷證記載之銷售處所為之
    。前項銷售處所應為固定地址。非發行機構、受委託機構或
    經銷商，不得銷售運動彩券，運動彩券發行條例第5 條及運
    動彩券管理辦法第7 條、第14條分別定有明文。則運動彩券
    除發行機構及受委託機構外，須由與發行機構或受委託機構
    簽訂契約，並經發行機構發給經銷證之經銷商始得銷售，且
    銷售處所應為固定地址，非任何人於任意地點均得為之。被
    告明知自稱「陳俊文」之男子宣稱其為球類運動賽事投注站
    總代理之招聘經理，要求被告提供帳戶充作投注站經營之用
    ，該網路投注站既無經銷證明，復以無固定地址之網際網路
    招攬會員作為銷售處所，顯然被告並非因求職受騙，而係刻
    意交付上開提款卡等帳戶資料給「陳俊文」、「施啟楊」等
    人使用。再參以被告提出之網路通訊軟體即時通對話紀錄內
    容，亦明白顯示被告只要提供帳戶存摺及提款卡，無須有任
    何勞力付出，即可獲得高額收入，此與社會一般經驗明顯不
    同，足見被告雖可能無法確知詐騙集團成員將如何利用該帳
    戶，然其應可預見所提供之帳戶，係供不法用途之用，自亦
    有可能作為詐欺取財之工具。
四、再者，金融帳戶為個人之理財工具，而政府開放金融業申請
    設立後，金融機構大量增加，一般民眾皆可以存入最低開戶
    金額之方式自由申請開設金融帳戶，並無任何特殊之限制，
    因此一般人申請存款帳戶極為容易而便利，且得同時在不同
    金融機構申請多數存款帳戶使用，並無使用他人帳戶之必要
    ，此為一般日常生活所熟知之常識，故除非充作犯罪使用，
    並藉此躲避警方追緝，一般正常使用之存款帳戶，並無向他
    人租用或購買帳戶存摺及提款卡之必要。何況，金融存款帳
    戶，攸關存戶個人財產權益之保障，專屬性甚高，衡諸常理
    ，若非與本人有密切關係，不可能提供個人帳戶供他人使用
    ，縱有交付個人帳戶予他人使用之特殊情形，亦必會先行瞭
    解他人使用帳戶之目的始行提供，參以坊間報章雜誌及其他
    新聞媒體報導中，或以網路拍賣、分期付款扣款錯誤、中獎
    、退稅、家人遭擄、援交等事由，利用人頭帳戶作為轉匯存
    款帳戶，詐騙或恐嚇被害人至金融機構轉匯存款，隨即將之
    提領一空之犯罪手法，層出不窮，不法犯罪集團經常利用大
    量收購之他人存款帳戶，以隱匿其等詐欺取財犯罪之不法行
    徑，規避執法人員之查緝，並掩飾、確保因自己犯罪所得之
    財物，類此在社會上層出不窮之案件，亦多所報導及再三披
    露，是避免此等專屬性甚高之物品被不明人士利用為與財產
    有關之犯罪工具，亦應為一般生活認知所應有之認識，被告
    係智力成熟之成年人，對此自應知之甚詳。再者，使用被告
    帳戶之不詳犯罪集團，確有利用被告上開帳戶作為犯詐欺取
    財罪之出入帳戶，足見被告主觀上縱無使用系爭帳戶者必然
    持以詐騙他人之確信，至少有對於收受者縱以該帳戶作為不
    法詐騙使用，仍予容認之意，是其有幫助詐欺集團利用系爭
    帳戶詐欺取財之不確定故意及行為至明。綜上所述，本案事
    證明確，被告上開所辯，均屬事後卸責之詞，犯行洵堪認定
    ，應予依法論罪科刑。
五、核被告張佳佩所為，係犯刑法第30條第1 項前段、第339 條
    第1 項之幫助詐欺取財罪。被告幫助他人犯罪，應依刑法第
    30條第2 項規定，按正犯之刑減輕之。又被告以一幫助詐欺
    之行為，幫助詐騙集團分別詐騙被害人陳郁婷、林思岑、杜
    淑芬、林宜靜、游珮樺、郭佩綺、林依瑩、蘇碧玲等8 人之
    財物，係一行為觸犯數個相同罪名，為想像競合犯，應依刑
    法第55條規定，從一重處斷。爰審酌被告提供銀行帳戶供他
    人非法使用，使詐騙者得以隱匿其真實身分，減少遭查獲之
    風險，助長犯罪風氣，嚴重危害社會治安，惟念及被告本身
    未實際參與本件詐欺取財之犯行，可責難性較小，及其犯後
    終能坦承部分犯行，且與前揭8 位被害人均達成和解，此有
    本院100 年度司員調字第101 、102 、103 、104 、105 、
    106 、115 、116 號調解程序筆錄8 紙在卷可考，並已依本
    院100 年度司調字第102 號調解程序筆錄之賠償條件，賠償
    被害人林依瑩所受損害，暨考量被告犯罪之動機、方法、手
    段、智識程度等一切情狀，量處如主文所示之刑，並諭知易
    科罰金之折算標準，以資懲儆。另查被告未曾因故意犯罪受
    有期徒刑以上刑之宣告，此有臺灣高等法院被告前案紀錄表
    可憑，本院綜合上情，認被告經此論罪科刑之教訓，應知警
    惕，而無再犯之虞，對其所宣告之刑，以暫不執行為適當，
    爰依刑法第74條第1 項第1 款之規定，併宣告緩刑2 年。再
    按緩刑宣告，得斟酌情形，命犯罪行為人向被害人支付相當
    數額之財產或非財產上之損害賠償，刑法第74條第2 項第3
    款定有明文。本院考量其餘被害人陳郁婷、林思岑、杜淑芬
    、林宜靜、游珮樺、郭佩綺、蘇碧玲權益之保障，並確保被
    告於緩刑期間，能按上開調解筆錄所承諾之賠償方式及金額
    履行，以確實收緩刑之功效，爰依前揭規定，併諭知被告應
    依如附表二所示內容向被害人陳郁婷、林思岑、杜淑芬、林
    宜靜、游珮樺、郭佩綺、蘇碧玲支付損害賠償；若被告有不
    依附表二所示內容履行賠償義務，且情節重大足認原宣告之
    緩刑難收其預期效果，而有執行刑罰之必要者，依刑法75條
    之1 第1 項第4 款之規定，得撤銷其緩刑宣告，併此敘明。
六、依刑事訴訟法第449 條第1 項前段、第3 項、第454 條第1
    項，刑法第30條第1 項前段、第2 項、第339 條第1 項、第
    41條第1 項前段、第74條第1 項第1 款、第2 項第3 款，刑
    法施行法第1 條之1 第1 項、第2 項前段，逕以簡易判決處
    刑如主文。
七、如不服本簡易判決，得於簡易判決書送達之日起10日內，以
    書狀敘述理由，向本院提出上訴（須附繕本）。
中    華    民    國    100    年    11    月   21    日
                         刑事第八庭    法  官  田德煙
以上正本證明與原本無異。
不服本判決，應於判決送達後10日內，向本院提出上訴書狀，上
訴書狀應「敘述具體上訴理由」，並按他造當事人之人數附繕本
。「切勿逕送上級法院」。
告訴人或被害人對於判決如有不服具備理由請求檢察官上訴者，
其上訴期間之計算係以檢察官收受判決正本之日期為準。
中    華    民    國   100    年    11    月    22    日
                                      書記官  吳冠慧
【附錄本案論罪科刑法條】
中華民國刑法第339條：
意圖為自己或第三人不法之所有，以詐術使人將本人或第三人之
物交付者，處5 年以下有期徒刑、拘役或科或併科1 千元以下罰
金。
以前項方法得財產上不法之利益或使第三人得之者，亦同。
前二項之未遂犯罰之。
附表一：
  ┌──┬───┬────┬────┬─────┬─────┬───────┐
  │編號│被害人│匯款時間│地點    │匯入帳戶  │遭騙金額  │詐騙方式      │
  ├──┼───┼────┼────┼─────┼─────┼───────┤
  │1   │陳郁婷│100年2月│桃園縣桃│中信銀行南│2萬8987元 │網路購物：假稱│
  │    │      │26日21時│園市    │屯分行822-│          │分期付款設定錯│
  │    │      │42分    │        │0000000000│          │誤，需操作提款│
  │    │      │        │        │6649號    │          │以解除重複扣款│
  │    │      │        │        │          │          │之方式詐欺    │
  ├──┼───┼────┼────┼─────┼─────┼───────┤
  │2   │林思岑│100年2月│桃園縣龜│中信銀行南│2萬1301元 │網路購物：假稱│
  │    │      │26日22時│山鄉    │屯分行822-│          │分期付款設定錯│
  │    │      │3分31秒 │        │0000000000│          │誤，需操作提款│
  │    │      │        │        │6649號    │          │以解除重複扣款│
  │    │      │        │        │          │          │之方式詐欺    │
  ├──┼───┼────┼────┼─────┼─────┼───────┤
  │3   │杜淑芬│100年2月│臺北市萬│中信銀行南│2萬3479元 │網路購物：假稱│
  │    │      │26日22時│華區    │屯分行822-│          │分期付款設定錯│
  │    │      │26分    │        │0000000000│          │誤，需操作提款│
  │    │      │        │        │6649號    │          │以解除重複扣款│
  │    │      │        │        │          │          │之方式詐欺    │
  ├──┼───┼────┼────┼─────┼─────┼w──────┤
  │4   │林宜靜│100年2月│臺南市新│中信銀行南│2萬9989元 │網路購物：假稱│
  │    │      │26日22時│營區    │屯分行822-│          │分期付款設定錯│
  │    │      │33分50秒│        │0000000000│          │誤，需操作提款│
  │    │      │        │        │6649號    │          │以解除重複扣款│
  │    │      │        │        │          │          │之方式詐欺    │
  ├──┼───┼────┼────┼─────┼─────┼───────┤
  │5   │游珮樺│100年2月│高雄市楠│臺中銀行員│1萬1843元 │網路購物：假稱│
  │    │      │26日21時│梓區    │林分行053-│          │分期付款設定錯│
  │    │      │10分26秒│        │0000000000│          │誤，需操作提款│
  │    │      │        │        │44        │          │以解除重複扣款│
  │    │      │        │        │          │          │之方式詐欺    │
  ├──┼───┼────┼────┼─────┼─────┼───────┤
  │6   │郭佩綺│100年2月│臺中市豐│臺中銀行員│2萬9989元 │網路購物：假稱│
  │    │      │26日21時│原區    │林分行053-│          │分期付款設定錯│
  │    │      │9分     │        │0000000000│          │誤，需操作提款│
  │    │      │        │        │44        │          │以解除重複扣款│
  │    │      │        │        │          │          │之方式詐欺    │
  ├──┼───┼────┼────┼─────┼─────┼───────┤
  │7   │林依瑩│100年2月│南投縣草│臺中銀行員│8011元    │網路購物：假稱│
  │    │      │26日21時│屯鎮    │林分行053-│          │分期付款設定錯│
  │    │      │22分51秒│        │0000000000│          │誤，需操作提款│
  │    │      │        │        │44        │          │以解除重複扣款│
  │    │      ├────┤        │          ├─────┤之方式詐欺    │
  │    │      │100年2月│        │          │3011元    │              │
  │    │      │26日21時│        │          │          │              │
  │    │      │24分48秒│        │          │          │              │
  │    │      │        │        │          │          │              │
  ├──┼───┼────┼────┼─────┼─────┼───────┤
  │8   │蘇碧玲│100年2月│臺中市太│臺中銀行員│3萬元     │網路購物：假稱│
  │    │      │26日20時│平區    │林分行053-│          │重複刷卡，需操│
  │    │      │31分38秒│        │0000000000│          │作提款機以解除│
  │    │      │        │        │44        │          │重複扣款之方式│
  │    │      ├────┤        │          ├─────┤詐欺          │
  │    │      │100年2月│        │          │1萬9900元 │              │
  │    │      │26日20時│        │          │          │              │
  │    │      │56分    │        │          │          │              │
  └──┴───┴────┴────┴─────┴─────┴───────┘
附表二：
┌─────────────────────────────┐
│被告張佳佩應給付被害人陳郁婷共計新臺幣貳萬元整之賠償，給付│
│方式為：其中壹萬陸仟陸佰陸拾伍元整，自100 年9 月15日起至  │
│101 年1 月15日止按月於每月15日前給付參仟參佰參拾參元整；餘│
│額參仟參佰參拾伍元於101 年2 月15日前給付。上開金額如一期不│
│履行，視為全部到期。【此與卷附100 年8 月17日本院100 年度司│
│員調字第115 號調解程序筆錄所記載之調解內容係同一給付】。  │
├─────────────────────────────┤
│被告張佳佩應給付被害人林思岑共計新臺幣壹萬伍仟元整之賠償，│
│給付方式為：自100 年9 月15日起至101 年2 月15日止按月於每月│
│15日前給付貳仟伍佰元整至清償完畢止。上開金額如一期不履行，│
│視為全部到期。【此與卷附100 年8 月17日本院100 年度司員調字│
│第116 號調解程序筆錄所記載之調解內容係同一給付】。        │
├─────────────────────────────┤
│被告張佳佩應給付被害人杜淑芬共計新臺幣貳萬元整之賠償，給付│
│方式為：其中壹萬陸仟陸佰陸拾伍元整，自100 年8 月15日起至10│
│0 年12月15日止按月於每月15日前給付參仟參佰參拾參元整；餘額│
│參仟參佰參拾伍元於101 年1 月15日前給付。上開金額如一期不履│
│行，視為全部到期。【此與卷附100 年8 月3 日本院100 年度司員│
│調字第103 號調解程序筆錄所記載之調解內容係同一給付】。    │
├─────────────────────────────┤
│被告張佳佩應給付被害人林宜靜共計新臺幣貳萬元整之賠償，給付│
│方式為：其中壹萬陸仟陸佰陸拾伍元整，自100 年8 月15日起至10│
│0 年12月15日止按月於每月15日前給付參仟參佰參拾參元整；餘額│
│參仟參佰參拾伍元於101 年1 月15日前給付。上開金額如一期不履│
│行，視為全部到期。【此與卷附100 年8 月3 日本院100 年度司員│
│調字第106 號調解程序筆錄所記載之調解內容係同一給付】。    │
├─────────────────────────────┤
│被告張佳佩應給付被害人游珮樺共計新臺幣捌仟伍佰元整之賠償，│
│給付方式為：其中柒仟零捌拾元整，自100 年8 月15日起至100 年│
│12月15日止按月於每月15日前給付壹仟肆佰壹拾陸元整；餘額壹仟│
│肆佰貳拾元於101 年1 月15日前給付。上開金額如一期不履行，視│
│為全部到期。【此與卷附100 年8 月3 日本院100 年度司員調字第│
│105 號調解程序筆錄所記載之調解內容係同一給付】。          │
├─────────────────────────────┤
│被告張佳佩應給付被害人郭佩綺共計新臺幣貳萬貳仟元整之賠償，│
│給付方式為：其中壹萬捌仟參佰參拾元整，自100 年8 月15日起至│
│100 年12月15日止按月於每月15日前給付參仟陸佰陸拾陸元整；餘│
│額參仟陸佰柒拾元於101 年1 月15日前給付。上開金額如一期不履│
│行，視為全部到期。【此與卷附100 年8 月3 日本院100 年度司員│
│調字第101 號調解程序筆錄所記載之調解內容係同一給付】。    │
├─────────────────────────────┤
│被告張佳佩應給付被害人蘇碧玲共計新臺幣肆萬伍仟元整之賠償，│
│給付方式為：自100 年8 月15日起至101 年1 月15日止按月於每月│
│15日前給付柒仟伍佰元整。上開金額如一期不履行，視為全部到期│
│。【此與卷附100 年8 月3 日本院100 年度司員調字第104 號調解│
│程序筆錄所記載之調解內容係同一給付】。                    │
└─────────────────────────────┘